【裁判字號】    98,交聲,1007
【裁判日期】    980731
【裁判案由】    聲明異議
【裁判全文】
臺灣高雄地方法院交通事件裁定        98年度交聲字第1007號
原處分機關  交通部公路總局高雄區監理所
代  表  人  劉育麟
異  議  人
即受處分人  甲○○
上列異議人即受處分人因違反道路交通管理處罰條例案件，對於
交通部公路總局高雄區監理所中華民國98年4 月13日所為之處分
（原處分案號：高監自裁字第裁80-ZDC104239號），聲明異議，
本院裁定如下：
    主  文
異議駁回。
    理  由
一、原處分機關交通部公路總局高雄區監理所係以：異議人即受
    處分人甲○○（下稱異議人）駕駛其所有之車號5465-UM 自
    用一般小客車，於民國98年2 月1 日14時43分許，行經國道
    一號北上307.7 公里處，因「汽車行駛高速公路速度超過最
    高速限（20公里以上未滿40公里）」，違反道路交通管理處
    罰條例第33條第1 項第1 款規定，依道路交通管理處罰條例
    第63條及違反道路交通管理事件統一裁罰基準及處理細則第
    43、44、67條規定，裁處異議人罰鍰新臺幣（下同）4,500
    元，並記違規點數1點等語。
二、聲明異議意旨略以：依法律規定，值勤員警在高速公路上方
    拍照取締違規，前300 公尺處須有「前有測速照相」之告示
    牌，惟在高速公路北上307.7 公里前300 公尺處，未設置有
    告示牌，員警有明顯偷拍之行為，異議人不服被偷拍，為此
    聲明異議等語。
三、按汽車行駛於高速公路、快速公路或設站管制之道路，不遵
    使用限制、禁止、行車管制及管理事項之管制規定而其行車
    速度超過規定之最高速限或低於規定之最低速限，處汽車駕
    駛人新臺幣3000元以上6000元以下罰鍰；汽車駕駛人違反道
    路交通管理處罰條例第33條第1 項之規定者，除依原條款處
    罰鍰外，並予記違規點數1 點；又對於行車速度超過規定之
    最高速限或低於規定之最低速限之違規定行為，採用固定或
    非固定式科學儀器取得證據資料證明者，於一般道路須至少
    於100 公尺，於高速公路、快速公路須至少於300 公尺前，
    明顯標示之，道路交通管理處罰條例第33條第1 項第1 款、
    第63條第1 項第1 款及第7 條之2 第3 項，分別定有明文。
    查道路交通管理處罰條例第7 條之2 規定係於94年12月28日
    修正，該條明定以科學儀器採證取締超速時，一般道路至少
    於100 公尺前，而高速道路、快速公路至少於300 公尺前，
    應樹立明顯標示警示駕駛人，係在使國家公權力之行使合理
    化，符合正當法律程序，避免交通執法之爭議。故此一明文
    規定，係防止人民之權利遭受突襲，且立法者考量一般道路
    與高速道路之行車速度有別，故分別制訂至少於100 公尺、
    300 公尺之規定。準此可知本條之立法意旨在「避免人民權
    利遭受突襲」，並使國家公權力行使符合正當法律程序。故
    立法者以100 公尺、300 公尺為最低之距離限制，係使駕駛
    人能有足夠之反應時間；又立法者雖未就警示標示設置之最
    高之距離制訂明確數據之限制，但依上開立法意旨，自應以
    避免突襲人民權利之適當距離為原則。
四、經查：
  (一)異議人於98年2 月1 日14時43分許，駕駛車牌號碼5465-UM
    號之自用一般小客車，行經最高限速110 公里之國道一號北
    上307.7 公里路段處時，行車速度為時速139 公里，有超速
    29公里之違規事實，經國道公路警察局第四警察隊新市分隊
    予以製單舉發，嗣原處分機關以異議人之違規事實明確，乃
    依道路交通管理處罰條例第33條第1 項第1 款及同條例第63
    條第1 項第1 款規定，裁處異議人罰鍰3,500 元，並記違規
    點數1 點之事實，業經異議人對於上開違規事實供承在卷，
    並有測速照片及國道一號北上309.4 公路處固定式「前有測
    速照相」警示標誌照片各1 張、內政部警政署國道公路警察
    局98年2 月27日公警局交字第ZDC104239 號舉發違反道路交
    通事件通知單、原處分機關98年4 月13日高監自裁字第裁80
    -ZDC104239號裁決書在卷為證。又本件用以測定異議人行駛
    速度所使用之雷射測速儀係由經濟部標準檢驗局於97年12月
    4 日檢定合格（檢定合格單號碼：M0GB0000000 號），檢定
    合格有效期限至98年12月31日止，此有經濟部標準檢驗局97
    年12月4 日雷達測速儀檢定合格證書1 紙附卷可參，而異議
    人之上開車輛於98年2 月1 日經警測得行駛超速時，該雷達
    測速儀尚在檢定合格有效期限內，故該雷達測速器之準確性
    及正確性應值得信賴。綜此，異議人確有於上開時、地，未
    遵從速限而駕車超速之違規事實，洵堪認定。
  (二)次查，本件違規地點視野良好；另於國道一號北上309.38公
    里處設有「前有測速照相」之告示牌乙節，有內政部警政署
    國道公路警察局第四警察隊98年5 月15日公警四交字第0980
    471381號函檢附之告示牌位置照片1 張附卷為憑（見本院卷
    第8 、9 頁），而上揭告示牌設立位置明顯，又無任何障礙
    物遮掩，且標示內容簡單明確，易為駕駛人所察知遵守，並
    無混淆不清之虞，異議人為考領有合格駕駛執照之駕駛人，
    駕駛上開自小客車於上開路段行駛，本應依規定之速限行駛
    ，且無不能注意上開告示之情。異議人固辯稱於國道一號北
    上307.7 公里前300 公尺處未設有告示牌云云，惟依前開說
    明，可知道路交通管理處罰條例第7 條之2 第3 項規定意旨
    係在係防止人民之權利遭受突襲，遂訂有於高速公路至少須
    於300 公尺最低距離前明顯標示之規範，至於告示牌之最高
    距離雖無明訂，但仍應以避免突襲人民權利之適當距離為原
    則。查本件異議人車速為時速139 公里（即139,000 公尺）
    ，換算為平均秒速（1 小時即3,600 秒）則每秒為38.6公尺
    （計算式：139000公尺÷3600秒＝38.61 公尺/ 秒，四捨五
    入到小數點下第一位為38.6公尺/ 秒），又本件告示牌設立
    地點距施測地點為1680公尺（309,380-307,700 ＝1,680）
    ，以異議人當時之速度僅需43.5秒（計算式：1,680 ÷38.6
    ＝43.52 ，四捨五入到小數點下第一位為43.5）即可通過施
    測地點，故依一般人之智慮常識及記憶程度推論，尚不致於
    如此短暫之時間內即忘卻所見所知之事，可徵該警示標誌之
    設置地點應仍屬駕駛人合理期待之設置範圍內，並未達讓駕
    駛人生有突襲感覺之程度。警方本件既於國道一號高速公路
    北上307.7 公里處300 公尺前之1680公尺處（即國道一號北
    上309.38公里處）設立有「前有測速照相」告示牌，即屬符
    合正當法律程序，其所為之舉發自屬適法，異議人以「偷拍
    」云云指摘舉發機關之舉發違法，尚不足採。
五、從而，異議人於前揭時、地有汽車行駛於高速公路速度超過
    規定最高速限20公里以上未滿40公里之違規事實既可認定，
    原處分機關裁處異議人罰鍰3,500 元，並記違規點數1 點，
    經核於法尚無違誤，異議人執上開情詞聲明異議，並無理由
    ，應予駁回。
六、據上論斷，應依道路交通案件處理辦法第19條，裁定如主文
    。
中    華    民    國    98    年    7     月    31    日
                    交通法庭    法  官  曾鈴
以上正本證明與原本無異。
如不服本裁定，應於收受送達後5 日內向本院提出抗告狀。
中    華    民    國    98    年    8     月    5     日
                                書記官  李月君


司法院資訊處製作；財團法人民間司法改革基金會備份。
